【裁判字號】    89,訴,117
【裁判日期】    890824
【裁判案由】    殺人未遂
【裁判全文】
臺灣花蓮地方法院刑事判決                          八十九年度訴字第一一七號
    公  訴  人  臺灣花蓮地方法院檢察署檢察官
    被      告  乙○○
右列被告因殺人未遂案件，經檢察官提起公訴（八十九年度偵字第八一三號），本院
判決如左：
    主  文
乙○○連續殺人未遂，累犯，處有期徒刑拾貳年。
長矛壹支沒收。
    事  實
一、乙○○前於民國（以下同）民國八十六年間犯傷害罪，經臺灣桃園地方法院判處
    有期徒刑四月確定，甫於八十六年七月三十日執行完畢，猶不知悔改，竟於八十
    八年十月十八日夜間七時四十分許，在花蓮縣萬榮鄉明利村山之戀卡拉ＯＫ店，
    因不滿其女友丙○○舉止而萌生醋意，竟基於殺人之概括犯意，持其所有原用以
    獵殺山豬之長矛一支（未據扣案），先朝店內客人甲○○之背部及腰部猛刺二刀
    ，使其受有腹部穿刺傷合併胰臟、脾臟、小腸、左腎損傷、橫膈破裂、左側血胸
    、左側肋骨斷裂等傷害，甲○○受傷急忙往店外逃脫。乙○○旋於店內再朝未及
    躲藏之丙○○猛刺二刀，使其受有左手肘及背部切傷等傷害，幸經店主丁○○出
    面阻擋而使丙○○得以逃至店主房間避難。乙○○遂轉而以長矛攻擊丁○○，詹
    某乃持店內滅火器朝向乙○○噴灑抵抗，益增張某不滿情諸，竟再持上開長矛朝
    丁○○猛刺十餘刀，並追殺至店外，使詹某受有多處刀砍傷合併右側臀大肌、闊
    背肌、背直立肌裂傷、左上肢肱三角肌肌腱、伸指長肌肌腱斷裂、右手第一及第
    二指神經、內收拇指斷裂、第一背側指間肌及第二蚓狀肌斷裂、左手第一背側骨
    間肌及內收拇指斷裂、右足裂傷等傷害（其中雙手、背、臀及右足部位多處為穿
    刺傷）。幸丁○○及時逃脫至店外，緊急救醫始倖免於難。
二、案經丙○○、甲○○、丁○○訴由花蓮縣警察局鳳林分局報請臺灣花蓮地方法院
    檢察署檢察官偵查起訴。
    理  由
一、訊據被告乙○○固供承於上述時地持利器造成告訴人丙○○、甲○○、丁○○等
    三人前揭傷害，但矢口否認有殺人之犯意，辯稱：伊當日所帶之器械係鐮刀而非
    長矛，當時伊在店內發現女友丙○○坐在客人（甲○○）之腿上，即趨前拉開丙○○，結果黃女身體不慎觸及掛於伊身上之鐮刀，黃女受傷後即大聲喊叫，客人
    甲○○及老闆丁○○即上前分持木棍及滅火器向伊攻擊，伊為逃出店外迫於無奈
    即揮舞鐮刀，因伊雙眼均遭滅火器噴灑物遮避而無法看清外界狀況，恐係因而誤
    傷甲○○及丁○○云云。辯護意旨則認告訴人等受傷部位均係腰部以下或係皮肉
    淺層傷害，難以遽認被告有何殺人之犯意，被告應係成立傷害罪名等語。然查：
（一）被告於警訊中自承刺傷告訴人等之器械，係將鐮刀切除彎曲刃部並再加以磨利
      後綁縛於木棍之上，長約二台尺半，平日係用以獵殺山豬之用，復有被告於審
      理中不加爭執之其親自手繪外形圖存卷可參，該等器械依外觀而言，已非短小
      隨身器物之鐮刀，而係被告於警訊中所供承可穿透山豬粗糙強韌外皮之長矛。
      被告於審理時一再陳稱係以鐮刀傷人云云，核無足取。
（二）前揭被告行凶過程及傷害結果，已據告訴人丙○○、甲○○、丁○○三人迭於
      警訊及偵審中指訴不移，互核大致相符，並有財團法人佛教慈濟綜合醫院及國
      軍花蓮總醫院附設民眾診療服務處出具之診斷證明書各二紙在卷可查。而告訴
      人丙○○等三人均明確指陳被告乃主動連續以長矛攻擊伊等，並非拉扯或因受
      滅火器噴灑致視線不明而誤傷，亦非遭逢別人攻擊而進行抵抗。
（三）如被告並無傷害或殺害告訴人丙○○之故意，且黃女確係因被告上前拉開身體
      誤觸及被告身上所掛長矛而受傷，衡情被告應會於丙○○第一次受傷之後避免
      黃女再觸及利器而受第二次傷害；若丙○○因受被告拉住而掙扎扭動身體再次
      受傷，其所受二處傷害部位應十分接近。然丙○○共受有左手肘及背部切傷二
      處切割傷，該二傷口分屬身體不同部位，且有相當之間隔，斷非不慎觸及而接
      續受傷。且丙○○所受背部傷害，核與告訴人丁○○於本院調查中所陳：伊看
      見丙○○趴在地上，乙○○的膝蓋按著她，準備要刺黃女乙節相符；復與被告
      於警訊中所供「見到丙○○坐在甲○○大腿上，我一時氣憤持長矛刺丙○○」
      之過程吻合。次查被告刺傷告訴人丙○○、甲○○之前，告訴人丁○○尚未持
      滅火器噴灑被告，已據告訴人丙○○、甲○○二人一致確認在卷，核與被告於
      警訊中所供伊係先刺傷丙○○及甲○○之後，丁○○見狀持滅火器向伊噴灑等
      語之陳述相符。又查依前述告訴人丁○○所受傷害中就右側臀大肌、闊背肌、
      背直立肌等三處裂傷而為觀察，該三處傷害均係遭受來自後方之利器攻擊而造
    成，顯非丁○○以滅火器（正面）噴灑被告之同時遭刺之傷害；參以證人即於
      案發後到場處理之警員己○○於本院中證稱案發現場週圍店外留有有血跡，但
      範圍未經實地測量，血跡由店內延伸至屋外與隔壁房子之通道間估計約有七、
      八公尺，店內營業廳至老闆休息房間之間亦存有血跡等語，告訴人丁○○指稱
      被告持長矛自店內追殺伊至店外，且於追殺過程中多次自後方持長矛突刺詹某
      背、臀部位之陳述堪予採信。綜上各節，被告並非因拉扯或遭滅火器噴灑眼部
      無法目視外界而誤傷告訴人等至堪認定，被告前揭辯解均係卸責之詞，難憑採
      信。
（四）末查告訴人甲○○因被告之行為受有橫膈膜及左側肋骨二處腰部以上部位之傷
      害，且左側肺臟有血胸情形；丁○○受有闊背肌及背直立肌裂傷等腰部以上部
      位之傷害，上開傷害均係人體重要臟器（肝、膽、脾、胰、肺臟等）所在部位
      。況甲○○腹部另有穿刺（透）傷、丁○○雙手、背、臀及右足部位多處為穿
      刺傷，各有前述診斷證明書在卷可按，顯見告訴人等所受者並非皮肉淺傷，亦
      非均屬腰部以下之傷害，被告於警訊中供稱僅刺向告訴人等腰部以下，亦屬避
      重就輕之詞，同無足取。矧被告持原用以獵殺山豬之利械，多次施猛力刺向告
      訴人等三人，造成告訴人甲○○、丁○○身體重要臟器部位受有多處穿刺（透
      ）傷，並於行為之際自後追殺告訴人丁○○至店外，顯見被告係出於殺人之故
      意而行凶。至於告訴人丙○○受傷程度較輕，實係告訴人丁○○於被告再次向
      黃女行凶之際，捨身相救並轉移被告刺殺對象以使丙○○有機會逃入詹某房間
      避難（故營業廳至房間之間留有血跡）之結果，不能遽而依此率認被告並無殺
      人之故意。而被告於丙○○受其壓制趴於地下無法動彈之時，仍欲出手再以長
      矛刺入黃女後背，堪信有使丙○○死亡之認知與欲求。辯護意旨認告訴人等僅
      受有皮肉淺層傷害或腰部以下傷害，核與卷存事證不相符合，難憑採為有利於
      被告之認定，至此被告係出於殺人之故意，連續以長矛刺殺告訴人丙○○、甲○○、丁○○三人致其等受有前述傷害之事證已臻明確，其犯行堪以認定。
（五）證人戊○○於本院調查中到庭結證稱被告行凶之時，伊在店主即告訴人丁○○
      房間內，並未目睹告訴人等遭受殺傷之過程，其於警訊中之陳述均係告訴人丙○○於事後告知事件過程，伊再陳述供警察製作筆錄等語，故劉女於警訊中之
      陳述，尚難據為不利於被告之認定，併此敘明。
二、核被告之所為，係犯刑法第二百七十一條第二項第一項之殺人未遂罪。核被告所
    為數行為，時間緊接，所犯罪名相同，顯係出於概括之犯意為之，為連續犯，爰
    依刑法第五十六條之規定以一罪論，並加重其刑。再查被告前於八十六年間犯傷
    害罪，經臺灣桃園地方法院判處有期徒刑四月確定，甫於八十六年七月三十日執
    行完畢，有台灣花蓮地方法院檢察署刑案資料查註紀錄表在卷可稽，其於五年以
    內再犯本件有期徒刑以上之罪，為累犯，依刑法第四十七條規定遞加重其刑。又
    被告已著手於殺人之行為但未生告訴人死亡之結果，應依刑法第二十六條前段之
    規定，於遞加重其刑後減輕之。爰審酌被告前已有暴力犯罪前科（傷害），本件
    其與告訴人甲○○與丁○○原無夙怨或情感糾葛，僅因不滿其女友舉止，即持利
    械連續刺殺告訴人等三人，並使告訴人甲○○、丁○○遭致重大身體傷害，手段
    亟其兇殘，且惡性菲輕，並參酌被告犯罪後尚見悔意等一切情狀，量處主文第一
    項所示之刑。被告行凶所用之長矛為其所有，雖未據扣案，但並無證據證明業經
    滅失而不復存在，併宣告沒收之。
據上論斷，應依刑事訴訟法第二百九十九條第一項前段，刑法第五十六條、第二百七
十七條第二項、第一項、第二十六條前段、第四十七條、第三十八條第一項第二款，
判決如主文。
中      華      民      國    八十九    年      八      月    二十三    日
                              臺灣花蓮地方法院刑二庭
                                  法  官  陳  欽  賢
右正本證明與原本無異。
如對本判決不服，應於送達後十日內，向本院提出上訴狀。（應抄附繕本）告訴人或
被害人如對於本判決不服者，應具備理由請求檢察官上訴，其上訴期間之計算係以檢
察官收受判決正本之日期為準。
                                  法院書記官
中      華      民      國    八十九    年      八      月     二十四   日
附錄本判決論罪之法律條文：
刑法第二百七十七條：
傷害人之身體或健康者，處三年以下有期徒刑，拘役或一千元以下罰金。
犯前項之罪，因而致人於死者，處無期徒刑或七年以上有期徒刑，致重傷者，處三年
以上、十年以下有期徒刑。


司法院資訊處製作；財團法人民間司法改革基金會備份。
